【裁判字號】    90,訴,686
【裁判日期】    900626
【裁判案由】    強盜
【裁判全文】
臺灣板橋地方法院刑事判決                            九十年度訴字第六八六號
    公  訴  人  臺灣板橋地方法院檢察署檢察官
    被      告  乙○○
右列被告因強盜案件，經檢察官提起公訴（九十年度偵字第五○九七號），甲○判決
如左：
    主  文
乙○○攜帶兇器竊盜，因脫免逮捕，而當場施以強暴脅迫，處有期徒刑參年。扣案之
螺絲起子壹支沒收。
    事  實
一、乙○○曾有違反麻醉藥品管理條例及偽造文書等案件前科（均未構成累犯），仍
    意圖為自己不法之所有，於民國九十年三月七日下午三時四十分許，在臺北縣板
    橋市○○路○段二三九巷三七弄某停車場內，持其所有客觀上足以對於人之生命
    、身體、安全構成威脅並具有危險性而可為凶器之扁平一字型螺絲起子一把，撬
    開毀壞丙○○所有之ＡＶ－三八四三號牌自用小客車車門鎖（毀損部分未據告訴
    ），而竊取車內置放之香爐一個，得手後正欲離去之際，適為丙○○發現，乙○
    ○見狀逃逸，然經丙○○隨後追捕，乙○○即持上開螺絲起子指向丙○○，警告
    伊不得繼續靠近而予以脅迫，嗣仍為丙○○從後捉住，詎乙○○為脫免逮捕，竟
    當場以手肘用力撞擊丙○○之胸部數次而施以強暴（未成傷），終為丙○○所制
    服，旋即報警究辦，並自乙○○身上起出已竊得丙○○所有之上開香爐一個（已
    發還丙○○），且扣得乙○○所有供本件行竊所用之螺絲起子一支，而循線偵悉
    上情。
二、案經臺北縣警察局海山分局報請臺灣板橋地方法院檢察署檢察官偵查起訴。
    理  由
一、訊據被告乙○○固不否認有於上開時地竊取被害人丙○○置於ＡＶ－三八四三號
    牌自用小客車內之香爐一個之情，惟矢口否認曾以螺絲起子毀壞汽車門鎖，並以
    手肘攻擊被害人之犯行，辯稱：當時車門未鎖，其僅係開門竊取香爐，並未以螺
    絲起子撬開車門鎖，螺絲起子其原本即置放在腳踏車上；其亦未與被害人發生拉
    扯，其雖拿螺絲起子指著被害人，但僅係單純竊盜，並未打人云云。然查，被告
    確有持扁平一字型螺絲起子撬開被害人自用小客車之門鎖，致該車之鑰匙孔遭破
    壞，略有凹陷痕跡一節，已據被害人丙○○於警訊及甲○調查時均陳稱上情明確
    ，復有該自用小客車車門損害情形照片二紙附卷可稽（見偵查卷第十五頁），而
    觀諸上開照片之內容，被害人之車門門鎖顯有遭人以一字型器具撬開毀壞之情形
    ，該毀損之形狀，核與扣案之螺絲起子係扁平一字型之情狀相符，且該螺絲起子
    係被告所有並置於被告之腳踏車上等情，亦據被告於甲○調查時自承無訛（見甲
    ○九十年五月七日訊問筆錄），顯見被告確有持其所有扣案之螺絲起子一支毀壞
    被害人之汽車門鎖用以行竊之情不虛。再查，右揭於竊取被害人香爐後，旋經被
    害人察覺進而追捕，被告為脫免逮捕竟當場以手肘用力撞擊被害人胸部數次之事
    實，業據被害人丙○○於甲○調查中到庭陳稱：「發現香爐不見時，即追趕上去
    ，當時被告從袋內拿出螺絲起子指著我，要我不要過去，我把他的螺絲起子撥掉
    」、「（被告有無打你？）有，我過去抱他，被告要掙脫時有用手肘撞我二、三
    下，撞我胸部，但我沒有受傷」、「（被告是主動撞或只是單純掙脫手肘不慎撞
    到你？）他是很大力的用手肘撞我」等語甚詳（以上均見甲○九十年六月四日訊
    問筆錄），是參以被害人與被告其前素不相識，尚無設詞誣陷被告之理，且被告
    於行竊後旋遭被害人發現，為脫免逮捕，遂以螺絲起子指向被害人脅迫伊不得靠
    近，於遭被害人捉住後，復以手肘撞擊被害人之胸部數次而施以強暴，此與常情
    並不相悖違，足認被害人所述被告有為脫免逮捕而對伊施以強暴脅迫之情非虛。
    至辯護意旨雖陳稱被告前有多次違反毒品危害防治條例之前科，現於戒治處所施
    以強制戒治中，其腦神經受毒品之侵害，衍生精神分裂症急性發作，自八十九年
    五月二十四日起至九十年一月三日止，前往丞光醫院就診七次，有該院開具之診
    斷證明書一紙附卷可參，且所竊取之香爐不具財產價值，若其精神狀態良好，即
    應竊取其他高財產價值之物，顯見其精神狀態異於常人云云，惟查，被告於警訊
    時對於行竊之過程均能明白陳述，於甲○審理時之意識亦屬清醒，對於甲○訊問
    意旨均能應答自如，且自承其精神狀況良好等語（見甲○九十年六月十二日訊問
    筆錄），而參以附卷之診斷證明書所載，被告固自八十九年五月二十四日起至九
    十年一月三日止，因精神狀況不佳陸續前往丞光醫院就診七次，然尚不能證明於
    就診後二個月之案發日（即九十年三月七日）行為時，其有處於精神異常之狀況
    ，從而，甲○觀諸被告行為後隨即經警查獲時所製作之警訊筆錄內容及當庭審視
    其之精神狀況，尚難認其於行為時有何心神喪失或精神耗弱之情形。此外，並有
    偵查卷附之臺北縣警察局海山分局贓物認領保管單一紙附卷可參及扣案為被告所
    有用以行竊之螺絲起子一把可資佐證，是被告前開所辯顯係飾卸之詞，尚難採信
    ，本件事證已臻明確，被告之犯行洵堪認定，應依法論科。
二、查被告於竊盜時攜帶之螺絲起子一支，客觀上足對人之身體、生命構成威脅，至
    其主觀上有無持以行兇或反抗之意思，尚非所問，仍應認為係攜帶兇器。再按刑
    法第三百二十九條以強盜論，即以強盜罪相當條文處罰之意，並非專指以同法第
    三百二十八條第一項之強盜論，故同法第三百三十條所謂犯強盜罪，不僅指自始
    犯強盜罪而言，即依同法第三百二十九條以強盜論者，亦包括之，如此項準強盜
    有同法第三百二十一條第一項各款情形之一，自應依同法第三百三十條論處（最
    高法院四十二年度臺上字第五二三號判例參照）。又被告為脫免逮捕，以螺絲起
    子指向被害人喝令伊不得靠近予以脅迫，並以手肘撞擊被害人之胸部數次而施以
    強暴，其強度縱尚未達使被害人不能抗拒之程度，然刑法之強盜罪，明文規定以
    強暴、脅迫致使不能抗拒為其構成要件，而刑法準強盜罪則無類此致不能抗拒之
    規定，故被告一有強暴、脅迫之實施，即與準強盜之規定相當，而不以使人不能
    抗拒為必要（最高法院七十四年度台上字第三二二五號判決亦同此見解），是被
    告攜帶兇器竊盜，而因脫免逮捕，當場施以強暴脅迫，所為核係犯刑法第三百二
    十九條之準強盜，而有同法第三百二十一條第一項第三款之情形，應依同法第三
    百三十條第一項加重強盜罪論處，公訴人認被告係犯刑法第三百二十九條之準強
    盜罪嫌，容有誤會，惟其基本事實同一，甲○自應予以審理，並變更其起訴法條
    。而查被告所犯之加重準強盜罪之最低刑度為五年以上有期徒刑，然其行竊所得
    僅係香爐一個，所得財物價值非多，並參以被害人並未成傷，故尚無診斷證明書
    足供甲○參酌乙節，此據被害人丙○○於甲○調查時陳明在卷，甲○因認被告因
    一時貪念致罹重典，而所得財物甚少，犯罪之情狀尚非不可憫恕，科以法定低度
    之刑，猶嫌過重，爰依刑法第五十九條之規定減輕其刑。茲審酌被告素行，與其
    犯罪動機、目的、手段、所竊財物之價值，暨其攜帶兇器竊盜，為脫免逮捕竟當
    場施以強暴脅迫行為，對被害人生命、身體、財產安全危害甚鉅，惡性非輕，惟
    犯後態度尚佳坦承竊盜部分之犯行等及其他一切情狀，量處如主文所示之刑，以
    啟自新。
三、扣案之螺絲起子一支，係被告所有供本件犯罪所用之物，業如前述，爰依刑法第
    三十八條第一項第二款之規定，予以宣告沒收。
據上論斷，應依刑事訴訟法第二百九十九條第一項前段、第三百條，刑法第三百二十
一條第一項第三款、第三百二十九條、第三百三十條第一項、第五十九條、第三十八
條第一項第二款，判決如主文。
本案經檢察官李吉祥到庭執行職務。
中      華     民     國    九    十    年    六   月    二   十   六   日
                                臺灣板橋地方法院刑事第一庭
                                      法  官  邱 靜 琪
右正本證明與原本無異。
如不服本判決，應於判決送達後十日內向甲○提出上訴狀 (應附繕本) ，上訴於臺灣
高等法院。
                                          書記官    劉日賓
中     華     民     國     九    十   年     六   月    二   十  七    日
附錄本案論罪科刑法條全文：
刑法第三百二十一條：
犯竊盜罪而有左列情形之一者，處六月以上五年以下有期徒刑：
一  於夜間侵入住宅或有人居住之建築物、船艦，或隱匿其內而犯之者。
二  毀越門扇、牆垣或其他安全設備而犯之者。
三  攜帶兇器而犯之者。
四  結夥三人以上而犯之者。
五  乘火災、水災或其他災害之際而犯之者。
六  在車站或埠頭而犯之者。
前項之未遂罰之。
刑法第三百二十九條：
竊盜或搶奪，因防護贓物、脫免逮捕或湮滅罪證，而當場施以強暴脅迫者
，以強盜論。
刑法第三百三十條
犯強盜罪而有第三百二十一條第一項各款情形之一者，處五年以上十二年
以下有期徒刑。
前項之未遂犯罰之。


司法院資訊處製作；財團法人民間司法改革基金會備份。
